臺灣新竹地方法院民事判決
111年度竹北簡字第163號
原      告  陳思忠  
訴訟代理人  王曉萍  
被      告  陳慶榮  
訴訟代理人  陳坤源  
上列當事人間給付服務費事件，本院於民國111年7月19日辯論終
結，判決如下：
    主      文
原告之訴駁回。
訴訟費用由原告負擔。
    事實及理由
壹、程序方面：
一、按債務人對於支付命令於法定期間合法提出異議者，支付命
    令於異議範圍內失其效力，以債權人支付命令之聲請，視為
    起訴，民事訴訟法第519條第1項定有明文。查原告原係向本
    院聲請核發支付命令，惟被告於法定期間內提出異議，依同
    條之規定，應以原支付命令之聲請視為起訴。
二、按訴狀送達後，原告不得將原訴變更或追加他訴，但擴張或
    減縮應受判決事項之聲明者，不在此限，民事訴訟法第255
    條第1項第3款定有明文。查本件原告原向本院聲請核發支付
    命令，請求被告支付新臺幣（下同）195,489元，及自支付
    命令聲請狀繕本送達翌日起至清償日止，按年息百分之5計
    算之利息。嗣被告業於法定期間內提出異議，依據民事訴訟
    法第519條第1項規定，應以原支付命令之聲請視為起訴。原
    告再於訴訟進行中變更請求金額為204,530元，及自支付命
    令聲請狀繕本送達翌日起至清償日止，按年息百分之5計算
    之利息。核屬擴張應受判決事項之聲明，與上開規定相符，
    自應准許。　　
貳、實體方面：
一、原告主張：兩造原為坐落新竹縣○○市○○段0000○0000○0000地
    號土地（下以地號稱之，或與下述906、1007地號合稱系爭
    土地）之共有人之一，共有人數眾多，以致長期無法正常使
    用及發揮土地效益。民國107年2月間，土地共有人陸續簽立
    授權書或同意書，同意委由原告在共有人間居中協調及處理
    仲介銷售事宜，售價註明為每坪20萬元，並願付原告總價款
    1.5%之服務費。嗣原告協調全體共有人共同向國有財產署申
    購取得夾雜在1005、1006、1008地號土地之906、1007地號
    土地，並代表全體共有人分別與11家仲介簽立土地委託銷售
    契約書，委託仲介處理系爭土地之銷售事務，終於109年12
    月23日以每坪21萬元成交，並與買家黃正祥完成簽立不動產
    買賣契約書（下稱系爭買賣契約書），及於110年6月11日完
    成所有權移轉登記，買家亦付清價款由信託專戶匯交予全體
    共有人。惟被告迄未依同意書約定按系爭土地買賣總價款1.
    5%支付原告服務費，為此，依系爭同意書之約定請求被告給
    付原告服務費204,530元（計算式如附表），並聲明：被告
    應給付原告204,530元，及自支付命令聲請狀繕本送達翌日
    起至清償日止，按年息百分之5計算之利息。
二、被告則以：系爭906、1007地號土地係於108年8月2日才申購
    取得，被告何能於107年2月間簽署原證2授權書，顯見該授
    權書已遭變造，且共有人申購取得系爭906、1007地號土地
    亦非原告之協調所完成。原告並無擁有不動產經紀人證照，
    不得為銷售及土地仲介行為，且原證3同意書亦未授權原告
    出面簽署土地委託銷售契約，最終系爭土地出售亦非經由原
    告所尋11家仲介，而係由博裕土地開發有限公司（下稱博裕
    公司）促成買賣，且原告於109年12月23日簽署系爭買賣契
    約書時，亦未曾鄭重提出書面或口頭異議，即與其他共有人
    一同蓋章，同意給付博裕公司仲介服務費1%，顯見原告默認
    「無實質服務」行為，原告自不得請求給付服務費。退步言
    之，縱原告主張有理由，其請求亦已罹於時效。爰答辯聲明
    ：原告之訴駁回。訴訟費用由原告負擔。如受不利益之判決
    ，願供擔保請准宣告免為假執行。
三、本院之判斷：
（一）原告主張被告前於109年9月27日簽署同意書（下稱系爭同
      意書），委任原告代理出售系爭1005、1006、1008、1007
      、906地號土地，並同意給付土地售價之1.5%作為服務費
      ，系爭土地於109年12月23日出賣予訴外人黃正祥，嗣於1
      10年6月完成所有權移轉登記等情，業據提出系爭同意書
      、委託銷售契約書、系爭買賣契約書、LINE對話紀錄截圖
      、存證信函等件為證，並為被告所不否認，堪認原告此部
      分之主張為真正。
（二）按當事人主張有利於己之事實者，就其事實有舉證之責任
      ，民事訴訟法第277條前段定有明文。是民事訴訟如係由
      原告主張權利者，應先由原告負舉證之責，若原告先不能
      舉證，以證實自己主張之事實為真實，則被告就其抗辯事
      實即令不能舉證，或其所舉證據尚有疵累，亦應駁回原告
      之請求（最高法院17年上字第917號判例參照）。又稱居
      間者，謂當事人約定，一方為他方報告訂約之機會或為訂
      約之媒介，他方給付報酬之契約；如依情形，非受報酬即
      不為報告訂約機會或媒介者，視為允與報酬。未定報酬額
      者，按照價目表所定給付之。無價目表者，按照習慣給付
      。居間人，以契約因其報告或媒介而成立者為限，得請求
      報酬，為民法第565條、第566條、第568條第1項所明定。
      是居間有二種情形，一為報告訂約機會之報告居間，一為
      訂約之媒介居間。所謂報告居間，不以於訂約時周旋於他
      人之間為之說合為必要，僅以為他方報告訂約之機會為已
      足，而居間人之報酬，於雙方當事人因居間而成立契約時
      ，應許其請求。至所謂媒介居間則須於訂約時周旋於他人
      之間為之說合，並因其媒介居間使雙方成立契約，居間人
      始得請求報酬。原告主張被告應給付居間報酬等語，為被
      告所否認，依上開說明，自應由原告就其主張之事實負舉
      證責任。經查：
　 1、觀之被告所出具之系爭同意書記載內容為「座落於竹北市
      ○○段0000○0000○0000○0000○000地號共5筆之土地所有持有
      人，同意委由陳思忠先生(即原告)居中協調銷售上述之土
      地相關事誼直到售出為止，並願意付與售後總價款1.5%之
      服務費予陳思忠先生，口說無憑、特立此約。註：每坪貳
      拾壹萬元整」等情，有系爭同意書在卷可參（見本院卷一
      第61頁），可知系爭同意書係約定原告協助被告就系爭5
      筆土地以每坪21萬元出售時，被告即應依約定總價給付1.
      5％服務費予原告，即兩造間關於系爭土地所簽訂之系爭同
      意書，性質上屬媒介居間，需因原告之斡旋、協助至契約
      簽訂始可請求被告給付報酬，亦即被告給付報酬之義務係
      以原告為被告斡旋、協助至銷售系爭土地並簽訂買賣契約
      時始成立。
   2、原告雖主張已與訴外人許永煌就系爭土地簽立委託銷售契
      約，並經許永煌介紹認識博裕公司負責人莊穎筑，告知其
      有系爭同意書而為系爭土地共有人之受任人，經莊穎筑找
      到買家始簽立系爭買賣契約書，故系爭買賣契約書係由原
      告居間始成立云云，並提出原告與訴外人許永煌委託銷售
      契約書（下稱系爭委託銷售契約書，見促字卷第39至40頁
      )為證。被告則以系爭土地係博裕開發公司與其接洽仲介
      簽訂始簽立系爭買賣契約，並非由原告居間成立，原告不
      得請求服務費等語抗辯。參之證人博裕公司負責人莊穎筑
      在本院另案111年度竹北簡字第111號中於111年3月31日言
      詞辯論期日證稱：「（系爭竹北市○○段0000○0000○0000○0
      000○000地號土地，是否由博裕土地開發公司仲介土地買
      賣雙方？）是」、「（這件委託的經過情形？何人委託的
      ？）我接觸這個土地是由許永煌告訴我竹北泰和段那邊有
      一塊地要賣，我就告訴買方黃正祥，後來黃正祥委託許永
      煌，出具購買意願書，委託時間為一個月」、「（購買意
      願書受任人是許永煌？）對」、「（委託期間？）9月26
      號到10月25號，我不太記得哪一年，是9月份到10月份。
      因為我當時不認識陳思忠先生，所以委託書是下給許永煌
      ，由許永煌跟陳思忠聯絡，一個月以後沒辦法完成交易，
      因為他們無法約賣方出來簽約，因為黃先生是我的客戶，
      委託已經到期了，他問我要不要換成我去談，我就問陳思
      忠、許永煌有無辦法約出來簽約，不行我再去。因為當時
      已經11月份，要約已經過期了，後來我就問了陳思忠跟許
      永煌他們有無約賣方出來簽約，他們說沒辦法，我就說那
      我自己去找地主，後來陳思忠就說沒辦法要我自己去找地
      主，然後我就自己一個一個去拜訪地主，大部分地主都在
      竹北，只有陳坤源我沒有見過，我是拜託陳慶塘約陳坤源
      ，其他地主包含陳慶塘我都自己去彰化找他，而陳光熙是
      我拜託陳慶塘，請幫我約陳光熙到我們大園的辦公室談的
      」、「因為賣方要賣21萬，買方購買意願書也是21萬，因
      為是可以成交的價格，所以一個月了還沒辦法簽約，黃先
      生才會要我去問看看」、「（為何委託期間無法成交？）
      我不知道，因為是許永煌對陳思忠，我就請許永煌去問陳
      思忠，後來他說因為他有額外一筆服務費，但那個與我沒
      關係，所以我沒有過問。我去找地主主要是確定是否21萬
      要賣，以及服務費多少錢，他們每個人都說21萬元會賣、
      服務費願意付給我1%，所以結案時我也開了發票給他們」
      、「（許永煌對於這個案子買賣有無拿到服務費？）沒有
      」、「（是否因為許永煌的委託期間一個月沒有促成交易
      ？）對。但我有尊重他，我有問許永煌有沒有辦法約賣家
      出來，他說他沒辦法約，所以我才自己去談」、「（你自
      己去談的過程，有無透過陳思忠？）前面許永煌在跟陳思
      忠談的時候，我有跟著進度、跟著狀況，且陳思忠也是持
      分人之一，我也有跟陳思忠聯絡，因為陳思忠他們有家族
      群組，我不在群組裡面，有時候我會拜託陳思忠幫我LINE
      家族的其他人」、「（你在跟出賣土地的共有人洽談過程
      中，有無聽到他們說除了給你1%服務費外，還要再給陳思
      忠1.5%服務費？）剛開始不知道，後來才知道，我剛開始
      去找地主時不知道，我是問他們為什麼21萬無法簽約，他
      們才說是因為那個1.5%，但是那個1.5%跟我沒關係，所以
      我就沒有多問，畢竟是他們家族的事情」、「（服務費收
      取多少？）總成交價1%，約490幾萬元，成交價4億多元」
      、「（點交前的事務是否你處理？)我找廠商」、「（做
      了哪些事情？)整地、割草、土壤檢測、隔壁鄰地占用排
      除等，還有地上物的電錶要申請拆除，因為那塊地有一口
      水井，要用電才能把水打起來，後來買主黃先生說不要電
      ，所以我後來請教陳思忠怎麼辦，後來他就說看看能不能
      排除掉，後來我就去台電申請拆掉電錶」、「（鄰地占用
      哪個地號？)我忘記地號，就是臨路右手邊有塊三角形的
      地很久以前就被占用了，所以買方有寫說要排除，陳思忠
      應該有去溝通過，後來他無法處理，我就去找鄰地的地主
      同意土地所有權人自行拆除越界的部分」、「（所以拆除
      的工人也是你找的？)是」、「（這些過程都是你經手的
      ？)對」、「（陳思忠當場有無提到他的仲介費？)我沒有
      聽到他提」等語，此有該案言詞辯論筆錄在卷可按（見本
      院卷二第9至19頁），核與原告於該案上訴狀自承：上訴
      人（即原告）因部分地主刁難，而委請博裕公司直接聯繫
      被上訴人（即本件訴訟代理人陳坤源）、陳光熙、陳慶塘
      等3人等語大致相符(見本院卷一第83、152頁)，足認系爭
      土地之交易過程中，雖許永煌係於109年9月26日與黃正祥
      簽立不動產購買意願書，願以每坪21萬元購買系爭土地，
      要約期間至109年10月26日止；嗣許永煌於次日（109年9
      月27日）與原告簽立系爭委託銷售契約書，由原告委託許
      永煌以每坪21萬元銷售系爭土地，並願給付實際成交價1%
      之服務費，惟部分地主不同意，遂無法由許永煌或原告相
      約全部地主出面與買方黃正祥簽約；嗣於買方黃正祥要約
      期間經過後，再由博裕開發公司負責人莊穎筑取得系爭土
      地全體共有人（包含原、被告）同意委由其居間出售系爭
      土地並願給付證人莊穎筑1%之報酬後，始於109年12月23
      日簽立系爭不動產買賣契約，故被告抗辯系爭土地係由博
      裕開發公司與其接洽仲介簽訂始簽立系爭買賣契約，並非
      由原告居間成立等語，核與證人莊穎筑上開證述內容大致
      吻合，應可採認。至原告稱係原告帶證人莊穎筑去拜訪地
      主陳俊哲、陳春全、魏建銘，且許永煌及莊穎筑都是買方
      黃正祥的代表，買方要換誰出面代表，那是買方內部的事
      ，跟原告請求被告給付服務費無涉等語，惟自兩造均不否
      認因系爭買賣契約需給付證人莊穎筑1％服務費等情，可知
      證人莊穎筑係賣方地主之受任人，並非僅為買方之受任人
      ，否則賣方何需給付服務費給證人莊穎筑，是原告上開所
      稱證人莊穎筑僅為買方之受任人云云，即不可採。　
   3、況從被告於本院抗辯稱系爭906、1007地號土地係於108年
      8月2日才申購取得，被告何能於107年2月間簽署系爭授權
      書，顯見系爭授權書已遭原告變造，且共有人申購取得系
      爭906、1007地號土地亦非原告之協調所完成，系爭同意
      書亦未授權原告出面簽署土地委託銷售契約等節，足見被
      告對原告居間仲介系爭土地究竟是3筆或5筆，甚至系爭同
      意書是否有授權原告可再委任他人銷售已有爭議，而細繹
      原告與許永煌間之系爭委託銷售契約書第3條記載「乙方
      （即許永煌）於買賣成立時，得向甲方（即原告共有人等
      14人）收取服務費報酬，其數額為實際成交價額之百分之
      1」，有系爭委託銷售契約書在卷（見促字卷第39-40頁）
      ，而此項服務費之約定攸關被告給付服務費究竟是只需依
      系爭同意書給付售後總價款1.5%之服務費予原告即可，抑
      或還需再依此份委託銷售契約書給付成交價額之百分之1
      服務費給許永煌，而原告簽立系爭委託銷售契約書是否得
      被告授權或同意，均未見原告加以舉證以實其說，是被告
      抗辯系爭委託銷售契約書未得其同意係原告擅自所為，應
      為真實可採；復參之系爭同意書應屬一般委託銷售契約而
      非專任委託銷售契約，故被告於委託原告銷售期間，因對
      原告上開所為諸多不滿而不欲透過原告或與原告簽訂委託
      銷售契約之仲介許永煌出賣系爭土地，乃另行委託博裕公
      司銷售系爭土地，自無不可；而被告認並未授權或同意原
      告得以其名義與其他仲介簽立土地委託銷售契約並擅自另
      行約定服務費，而決定不與原告或與原告簽訂委託銷售契
      約之仲介許永煌出賣系爭土地，亦無違反誠信原則或有何
      故意使停止條件不成就之舉，是以證人莊穎筑上開證稱系
      爭土地買賣交涉一開始由許永煌與原告聯絡，一個月以後
      許永煌與原告因無法約全部地主出面與買方簽約，故11月
      份許永煌與買方黃正祥之要約過期後，始自己去拜訪地主
      等語，益證原告主張系爭土地買賣係由其仲介而成交，並
      不可採。從而，原告依系爭同意書之法律關係，請求被告
      給付服務費204,530元，即非有據。
四、綜上所述，原告並未媒介使被告締結系爭土地買賣契約，是
    原告依據系爭同意書請求被告給付204,530元及自支付命令
    聲請狀繕本送達之翌日起至清償日止，按週年利率5﹪計算之
    利息，為無理由，應予駁回。
五、本件事證已臻明確，兩造其餘攻擊或防禦方法及未經援用或
    調查之證據，核與判決結果不生影響，爰不逐一論述，併此
    敘明。
六、依民事訴訟法第78條，判決如主文。
中　　華　　民　　國　　111 　年　　8 　　月　　5　　日
                      竹北簡易庭法　官　傅伊君
以上正本係照原本作成。　　　　　　　　　　　
如對本判決上訴，須於判決送達後20日內向本院提出上訴狀。如
委任律師提起上訴者，應一併繳納上訴審裁判費。　　
中　　華　　民　　國　　111 　年　　8 　　月　　5 　　日
　　　　　　　　　　　          書記官  彭富榮
附表：

計算式：面積（㎡）被告持分0.3025坪/㎡210,000元/坪1.5%=
服務費